臺灣士林地方法院刑事判決
110年度審訴字第448號
第584號
公  訴  人  臺灣士林地方檢察署檢察官  
被      告  楊雅筑


上列被告因違反毒品危害防制條例案件，經檢察官提起公訴（11
0年度偵字第1382號、第2856號），本院合併審理，因被告於準
備程序中就被訴事實為有罪之陳述，經告知簡式審判程序之旨，
並聽取當事人之意見後，經本院合議庭裁定由受命法官獨任進行
簡式審判程序，判決如下：
    主  文
楊雅筑持有第二級毒品純質淨重二十公克以上，累犯，處有期徒
刑拾月；扣案之第二級毒品甲基安非他命貳包（驗前總淨重參拾
貳點貳零捌陸公克、驗餘總淨重參拾貳點壹捌伍陸公克，驗前總
純質淨重貳拾參點伍肆公克，含包裝袋貳只）均沒收銷燬之。又
持有第二級毒品純質淨重二十公克以上，累犯，處有期徒刑壹年
；扣案之第二級毒品甲基安非他命捌包（驗前總淨重參拾肆點玖
伍肆零公克、驗餘總淨重參拾肆點捌捌玖參公克，驗前總純質淨
重貳拾玖點零壹零肆公克，含包裝袋捌只）均沒收銷燬之。應執
行有期徒刑壹年捌月。
    事實及理由
一、程序部分
    按除被告所犯為死刑、無期徒刑、最輕本刑為3年以上有期
    徒刑之罪或高等法院管轄第一審案件者外，於第一次審判期
    日前之準備程序進行中，被告先就被訴事實為有罪之陳述時
    ，審判長得告知被告簡式審判程序之旨，並聽取當事人、代
    理人、辯護人及輔佐人之意見後，裁定進行簡式審判程序，
    刑事訴訟法第273條之1第1項定有明文。經核本案被告楊雅
    筑所犯係死刑、無期徒刑、最輕本刑為3年以上有期徒刑以
    外之罪，其於準備程序中就被訴事實為有罪之陳述，經告知
    簡式審判程序之旨，並聽取公訴人、被告之意見後，本院合
    議庭爰依首揭規定，裁定由受命法官獨任進行簡式審判程序
    。是本案之證據調查，依同法第273條之2規定，不受同法第
    159條第1項、第161條之2、第161條之3、第163條之1，及第
    164條至170條所規定證據能力認定及調查方式之限制，合先
    敘明。
二、本案犯罪事實及證據，除均引用檢察官起訴書之記載（如附
    件一、二）外，另就證據部分更正、補充如下：
　⒈附件二起訴書證據清單編號2「證據名稱」欄內關於「交通部
    民用航空局航空醫務中心110年1月21日航藥鑑字第0000000Q
    號毒品鑑定書」之記載，應更正為「交通部民用航空局航空
    醫務中心110年2月8日航藥鑑字第0000000Q號毒品鑑定書」
    。
　⒉補充：臺北市政府警察局信義分局109年4月30日扣押筆錄、1
    10年1月16日搜索扣押筆錄、被告於本院民國110年11月8日
    準備程序及審理中所為之自白。　　
三、論罪科刑
  ㈠按行為後法律有變更者，適用行為時之法律，但行為後之法
    律有利於行為人者，適用最有利於行為人之法律，刑法第2
    條第1項定有明文。查被告為本案附件一所示行為後，毒品
    危害防制條例第11條之規定，雖於109年1月15日修正公布，
    並於同年7月15日施行，惟此次修法毒品危害防制條例第11
    條第4項並未修正；而既然新舊法處罰之輕重相同，即無比
    較適用之問題，非刑法第2條所指之法律有變更，即無本條
    之適用，應依一般法律適用原則，適用裁判時法（最高法院
    95年度第21次刑事庭會議、107年度台上字第4438號判決意
    旨、臺灣高等法院暨所屬法院95年法律座談會刑事類提案16
    號、第18號參照），先予敘明。
　㈡按甲基安非他命屬毒品危害防制條例第2條第2項第2款所規定
    之第二級毒品，不得非法持有。是核被告如附件一、二之所
    為，均係犯毒品危害防制條例第11條第4項之持有第二級毒
    品純質淨重20公克以上罪，共2罪。被告上開2罪間，其犯意
    各別，行為互殊，應予分論併罰。
　㈢按刑法第47條第1項規定：「受徒刑之執行完畢，或一部之執
    行而赦免後，5年以內故意再犯有期徒刑以上之罪者，為累
    犯，加重本刑至二分之一。」有關累犯加重本刑部分，不生
    違反憲法一行為不二罰原則之問題。惟其不分情節，基於累
    犯者有其特別惡性及對刑罰反應力薄弱等立法理由，一律加
    重最低本刑，於不符合刑法第59條所定要件之情形下，致生
    行為人所受之刑罰超過其所應負擔罪責之個案，其人身自由
    因此遭受過苛之侵害部分，對人民受憲法第8條保障之人身
    自由所為限制，不符憲法罪刑相當原則，牴觸憲法第23條比
    例原則。於此範圍內，有關機關應自本解釋公布之日起2年
    內，依本解釋意旨修正之。於修正前，為避免發生上述罪刑
    不相當之情形，法院就該個案應依本解釋意旨，裁量是否加
    重最低本刑（司法院釋字第775號解釋意旨參照）。查：被
    告前①因施用毒品案件，經本院以101年度審簡字第1349號判
    決判處有期徒刑4月確定；②因施用毒品案件，經本院以101
    年度審簡字第1350號判決判處有期徒刑4月確定；③因施用毒
    品案件，經本院以101年度審簡字第1351號判決判處有期徒
    刑4月確定；④因施用毒品案件，經本院以102年度審簡字第5
    4號判決判處有期徒刑6月確定；⑤因施用毒品案件，經本院
    以102年度審易字第895號判決判處有期徒刑7月確定；⑥因施
    用毒品案件，經本院以102年度審易字第1270號判決判處有
    期徒刑8月確定；⑦因施用毒品案件，經本院以102年度審易
    字第1522號判決判處有期徒刑9月確定；上開①至④案，嗣經
    本院以102年度聲字第412 號裁定合併定應執行刑為有期徒
    刑1年3月確定，上開⑤至⑦案，嗣經本院以102年度聲字第153
    6號裁定合併定應執行刑為有期徒刑1年10月確定後，經接續
    執行，於104年7月28日因縮短刑期假釋出監付保護管束，嗣
    因假釋被撤銷，尚餘殘刑有期徒刑8月13日；又⑧因施用毒品
    案件，經本院以105年度審易字第771號判決判處有期徒刑10
    月確定；⑨因施用毒品案件，經本院以105年度審易字第1011
    號判決判處有期徒刑8月確定；⑩因施用毒品案件，經本院以
    105年度審易字第3110號判決判處有期徒刑11月確定；⑪因持
    有毒品案件，經本院以105年度審訴字第778號判決判處有期
    徒刑1年確定；上開⑧至⑩案，嗣經本院以106年度聲字第525
    號裁定合併定應執行刑為有期徒刑1年10月確定後，與上揭
    殘刑與⑪案接續執行結果，於108年9月12日縮短刑期假釋出
    監並付保護管束，於109年1月8日保護管束期滿假釋未經撤
    銷，視為執行完畢等情，有臺灣高等法院被告前案紀錄表在
    卷可稽，被告於受上開有期徒刑執行完畢後5年內，故意再
    犯本案有期徒刑以上之2罪，均已符合累犯之構成要件，本
    院審酌被告構成累犯之前案與本案均為違反毒品危害防制條
    例案件，顯見其經審判或刑罰執行完畢後，仍未生警惕再犯
    相同類型之犯罪，對刑罰之反應力薄弱，依司法院釋字第77
    5號解釋意旨，衡酌罪刑相當及比例原則，認如加重其法定
    最低度刑，尚不至於使被告所受刑罰超過其所應負擔罪責，
    爰均依刑法第47條第1項規定加重其刑。
　㈣按刑法第62條前段所定之自首減輕其刑，係以對於未發覺之
    罪自首而受裁判為要件，故犯罪行為人應於有偵（調）查犯
    罪職權之公務員未發覺犯罪事實或犯罪人之前自首犯罪，並
    接受裁判，兩項要件兼備，始能邀減輕寬典之適用，若犯罪
    行為人自首犯罪之後，拒不到案或逃逸無蹤，顯無悔罪投誠
    ，甘受裁判之情，要與上揭法定減刑規定要件不符，不能予
    以減刑（最高法院94年度臺上字第5690號判決意旨參照） 
    。經查：被告持有如附件二所示第二級毒品甲基安非他命後
    ，固於110年1月16日下午5時許，因另案遭通緝為警執行逮
    捕時，同意員警前往其住處執行搜索並主動交付其持有之甲
    基安非他命8包予警方扣案乙情，有被告110年1月17日警詢
    筆錄、臺北市政府警察局信義分局搜索扣押筆錄在卷可稽（
    見110年度偵字第2856號卷第25、14至17頁），惟其嗣後於
    本院準備程序時經合法傳喚，無正當理由而不到庭，嗣經拘
    提無著，本院遂於110年10月15日發布通緝，此有送達證書
    、拘票、拘提報告書、本院110年10月15日刑陸緝字第392號
    通緝書、本院通緝人犯歸案證明書等附卷可稽，足徵被告並
    無接受裁判之意思，揆諸上開說明，既與自首規定不符，自
    無從依此規定，就其所犯附件二所示持有第二級毒品純質淨
    重20公克以上犯行減輕其刑，附此敘明。
　㈤爰審酌被告無視國家禁令，數次恣意持有第二級毒品甲基安
    非他命，且所持有之毒品數量非微，如流通市面，將危害國
    人身心健康及社會秩序，且對戒絕毒癮危害之公共利益造成
    潛在危險，所為實屬不該，惟念其犯後坦承犯行，非無悔意
    ，且其持有第二級毒品甲基安非他命之動機、目的係為供己
    施用，暨考量其有甚多違反毒品危害防制條例之前科、素行
    不良（見卷附臺灣高等法院被告前案紀錄表之記載）、其本
    案犯罪之手段、情節、持有之毒品數量與期間，及其自陳國
    中畢業之教育智識程度、目前為美甲師學徒、月薪約新臺幣
    1萬多元、單身、尚有母親及子女待其扶養之家庭生活經濟
    狀況（見本院110年度審訴字第448號卷110年11月8日審判筆
    錄第4頁）等一切情狀，分別量處如主文所示之刑，並定應
    執行之刑。
四、沒收部分
    按查獲之第一級、第二級毒品及專供製造或施用第一級、第
    二級毒品之器具，不問屬於犯罪行為人與否，均沒收銷燬之
    ，毒品危害防制條例第18條第1項前段定有明文。查：
　㈠被告如附件一所示犯行中，為警查扣之顆粒2包（驗前總淨重
    32.2086公克、驗餘總淨重32.1856公克，驗前總純質淨重約
    23.54公克），經送請憲兵指揮部刑事鑑識中心以氣相層析
    質譜儀（GC/MS）法檢驗結果，均檢出第二級毒品甲基安非
    他命成分，此有憲兵指揮部109年3月5日憲直刑鑑字第11000
    16704號函暨所附憲兵指揮部刑事鑑識中心鑑定書在卷可稽
    ，屬本件查獲之第二級毒品，而盛裝上開毒品之包裝袋2只
    ，均因其內殘留有毒品成分而無法完全析離，亦均應整體視
    為查獲之毒品，而俱依毒品危害防制條例第18條第1項前段
    之規定，於對應犯罪之主文項下宣告沒收銷燬之；至送鑑耗
    損部分，既已滅失，自無庸再予宣告沒收銷燬。
　㈡被告如附件二所示犯行中，為警查扣之白色透明結晶6包、白
    色潮濕結晶塊1包、黃色細結晶1包（驗前總淨重34.9540公
    克、驗餘總淨重34.8893公克，驗前總純質淨重約29.0104公
    克），經送請交通部民用航空局航空醫務中心以GC/MS法檢
    驗結果，均檢出第二級毒品甲基安非他命成分，此有該中心
    110年2月8日航藥鑑字第0000000Q號毒品鑑定書在卷可稽，
    屬本件查獲之第二級毒品，而盛裝上開毒品之包裝袋8只，
    均因其內殘留有毒品成分而無法完全析離，亦均應整體視為
    查獲之毒品，而俱依毒品危害防制條例第18條第1項前段之
    規定，於對應犯罪之主文項下宣告沒收銷燬之；至送鑑耗損
    部分，既已滅失，自無庸再予宣告沒收銷燬，附此敘明。　
    　
據上論斷，應依刑事訴訟法第273條之1第1項、第299條第1項前
段、第310條之2、第454條第2項，毒品危害防制條例第11條第4
項、第18條第1項前段，刑法第11條、第47條第1項、第51條第5
款，判決如主文。
本案經檢察官陳姿雯提起公訴，由檢察官張尹敏到庭執行職務。
中　　華　　民　　國　　110 　年　　12　　月　　3 　　日
                  刑事第九庭法  官  陳秀慧
以上正本證明與原本無異。
如不服本判決應於收受送達後20日內，向本院提出上訴書狀，並
應敘述具體理由。其未敘述上訴理由者，應於上訴期間屆滿後20
日內向本院補提理由書（均須按他造當事人之人數附繕本）「切
勿逕送上級法院」。若因疫情而遲誤不變期間，得向法院聲請回
復原狀。
                            書記官  陳建宏
中　　華　　民　　國　　110 　年　　12　　月　　3 　　日
附錄本案論罪科刑法條全文：
毒品危害防制條例第11條
持有第一級毒品者，處3年以下有期徒刑、拘役或新臺幣30萬元
以下罰金。
持有第二級毒品者，處2年以下有期徒刑、拘役或新臺幣20萬元
以下罰金。
持有第一級毒品純質淨重十公克以上者，處1年以上7年以下有期
徒刑，得併科新臺幣1百萬元以下罰金。
持有第二級毒品純質淨重二十公克以上者，處6月以上5年以下有
期徒刑，得併科新臺幣70萬元以下罰金。
持有第三級毒品純質淨重五公克以上者，處2年以下有期徒刑，
得併科新臺幣20萬元以下罰金。
持有第四級毒品純質淨重五公克以上者，處1年以下有期徒刑，
得併科新臺幣10萬元以下罰金。
持有專供製造或施用第一級、第二級毒品之器具者，處1年以下
有期徒刑、拘役或新臺幣10萬元以下罰金。
附件一：
臺灣士林地方檢察署檢察官起訴書
                                     110年度偵字第1382號
　　被　　　告　楊雅筑　女　33歲（民國00年0月00日生）
　　　　　　　　　　　　住新北市○○區○○○街0巷0號3樓
　　　　　　　　　　　　國民身分證統一編號：Z000000000號
上列被告因毒品危害防制條例案件，已經偵查終結，認應提起公
訴，茲將犯罪事實及證據並所犯法條分敘如下：
　　　　犯罪事實
一、楊雅筑明知甲基安非他命係毒品危害防制條例第2條第2項第
    2款所列管之第二級毒品，不得持有，仍基於持有第二級毒
    品之犯意，於民國109年3月17日前某日，在臺北市林森北路
    某處，以新臺幣3萬元之價格，向真實姓名不詳、綽號「阿
    沛」之人購得第二級毒品甲基安非他命2包（總淨重32.2086
    公克，總純質淨重23.54公克）而持有之。嗣因楊雅筑於109
    年3月17日晚間搭乘不詳之人所駕駛車牌號碼000-0000號自
    小客車，於同日19時許行經新北市○○區○○路0段000巷0號時
    ，因大燈未開而為警攔檢，楊雅筑於同日20時55分前往臺北
    市政府警察局信義分局說明時，分別在該分局地下室及吸菸
    區遺落上開甲基安非他命，因而查獲上情。
二、案經臺北市政府警察局信義分局報告偵辦。
　　　　證據並所犯法條
一、證據清單及待證事實
編號 證據名稱 待證事實 1 被告楊雅筑於警詢及偵查中之供述 被告楊雅筑持有第二級毒品甲基安非他命之事實。 2 扣押物品目錄表、監視器畫面、交通部民用航空局航空醫務中心110年1月18日航藥鑑字第0000000號毒品鑑定書、憲兵指揮部刑事鑑識中心鑑定書 被告楊雅筑持有第二級毒品總純質淨重20公克以上之事實。 
二、核被告所為，係違反毒品危害防制條例第11條第4項之持有
    第二級毒品純質淨重二十公克以上罪嫌。扣案之上開第二級
    毒品甲基安非他命2包，請依毒品危害防制條例第18條第1項
    前段規定，沒收銷燬之。
三、至報告意旨認被告楊雅筑另涉有意圖販賣而持有第二級毒品
    之罪嫌。惟查，被告堅決否認有何販賣之意圖，辯稱：扣案
    之毒品均是由其自己施用等語。而本案並未查獲被告販售毒
    品或聯繫買者之相關事證，尚難僅因被告持有之毒品數量較
    多，即逕以販賣毒品或意圖販賣毒品之罪相繩之。惟此部分
    若成立犯罪，因與上開起訴部分，具有法律上裁判一罪之關
    係，應為上開起訴效力之所及，爰不另為不起訴之處分，附
    此敘明。
四、依刑事訴訟法第251條第1項提起公訴。
  　此  　致
臺灣士林地方法院
中　　華　　民　　國　 110　　年　 5 　　月　   17 　 日
                              檢　察　官    陳  姿  雯
本件正本證明與原本無異
中　　華　　民　　國　 110    年　 6 　　月　    8  　日
                              書　記　官    羅  友  園
所犯法條：
毒品危害防制條例第11條
持有第一級毒品者，處 3 年以下有期徒刑、拘役或新臺幣 5 萬
元以下罰金。
持有第二級毒品者，處 2 年以下有期徒刑、拘役或新臺幣 3 萬
元以下罰金。
持有第一級毒品純質淨重十公克以上者，處 1 年以上 7 年以下
有期徒刑，得併科新臺幣 1 百萬元以下罰金。
持有第二級毒品純質淨重二十公克以上者，處 6 月以上 5 年以
下有期徒刑，得併科新臺幣 70 萬元以下罰金。
持有第三級毒品純質淨重二十公克以上者，處 3 年以下有期徒
刑，得併科新臺幣 30 萬元以下罰金。
持有第四級毒品純質淨重二十公克以上者，處 1 年以下有期徒
刑，得併科新臺幣 10 萬元以下罰金。
持有專供製造或施用第一級、第二級毒品之器具者，處 1 年以
下有期徒刑、拘役或新臺幣 1 萬元以下罰金。
附件二：
臺灣士林地方檢察署檢察官起訴書
                                     110年度偵字第2856號
　　被　　　告　楊雅筑　女　33歲（民國00年0月00日生）
　　　　　　　　　　　　住新北市○○區○○○街0巷0號3樓
　　　　　　　　　　　　居新北市○○區○○路0段00巷00號3
　　　　　　　　　　　　樓
　　　　　　　　　　　　國民身分證統一編號：Z000000000號
上列被告因違反毒品危害防制條例案件，已經偵查終結，認應提
起公訴，茲將犯罪事實及證據並所犯法條分敘如下：
　　　　　　犯罪事實
一、楊雅筑明知甲基安非他命係毒品危害防制條例第2條第2項第
    2款所列管之第二級毒品，不得持有，仍基於持有第二級毒
    品之犯意，於民國110年1月10日在臺北市南港區南港路3段2
    20巷內，以新臺幣（下同）4萬2千元之價格向真實姓名年籍
    不詳、綽號「小心」之人購得第二級毒品甲基安非他命共8
    包（總淨重34.954公克，總純質淨重29.0104公克）而持有
    之。嗣因楊雅筑另案經發布通緝，於同年月16日17時許在新
    北市○○區○○路0段00巷00號3樓為警緝獲，並扣得其持有之上
    開第二級毒品甲基安非他命8包，因而查獲上情。
二、案經臺北市政府警察局信義分局報告偵辦。
　　　　證據並所犯法條
一、證據清單及待證事實
編號 證據名稱 待證事實 1 被告楊雅筑於警詢及偵查中之供述 被告楊雅筑持有第二級毒品甲基安非他命之事實。 2 扣押物品目錄表各1份、採證照片、交通部民用航空局航空醫務中心110年1月21日航藥鑑字第0000000Q號毒品鑑定書各1份 被告楊雅筑持有第二級毒品總純質淨重20公克以上之事實。 
二、核被告所為，係違反毒品危害防制條例第11條第4項之持有
    第二級毒品純質淨重二十公克以上罪嫌。扣案之上開第二級
    毒品甲基安非他命8包，請依毒品危害防制條例第18條第1項
    前段規定，沒收銷燬之。
三、至報告意旨雖指被告楊雅筑另涉有意圖販賣而持有第二級毒
    品之罪嫌。惟查，被告堅決否認有何販賣之意圖，辯稱：扣
    案之毒品均是由其自己施用，一次買多一點比較便宜等語。
    而本案並未查獲被告販售毒品或聯繫買者之相關事證，此有
    臺北市政府警察局信義分局110年3月29日北市警信分行字第
    1103008000號函可參，尚難僅因被告持有之毒品數量較多，
    即逕以販賣毒品或意圖販賣毒品之罪相繩之。惟此部分若成
    立犯罪，因與上開起訴部分，具有法律上裁判一罪之關係，
    應為上開起訴效力之所及，爰不另為不起訴之處分，附此敘
    明。
四、依刑事訴訟法第251條第1項提起公訴。
  　此  　致
臺灣士林地方法院
中　　華　　民　　國　 110　　年　 4 　　月　   26 　 日
                              檢　察　官    陳  姿  雯
本件正本證明與原本無異
中　　華　　民　　國　 110    年　 5 　　月　    5  　日
                              書　記　官    羅  友  園 
所犯法條：
毒品危害防制條例第11條
持有第一級毒品者，處 3 年以下有期徒刑、拘役或新臺幣 5 萬
元以下罰金。
持有第二級毒品者，處 2 年以下有期徒刑、拘役或新臺幣 3 萬
元以下罰金。
持有第一級毒品純質淨重十公克以上者，處 1 年以上 7 年以下
有期徒刑，得併科新臺幣 1 百萬元以下罰金。
持有第二級毒品純質淨重二十公克以上者，處 6 月以上 5 年以
下有期徒刑，得併科新臺幣 70 萬元以下罰金。
持有第三級毒品純質淨重二十公克以上者，處 3 年以下有期徒
刑，得併科新臺幣 30 萬元以下罰金。
持有第四級毒品純質淨重二十公克以上者，處 1 年以下有期徒
刑，得併科新臺幣 10 萬元以下罰金。
持有專供製造或施用第一級、第二級毒品之器具者，處 1 年以
下有期徒刑、拘役或新臺幣 1 萬元以下罰金。